【裁判字號】    95,訴,2585
【裁判日期】    950929
【裁判案由】    毒品危害防制條例
【裁判全文】
臺灣板橋地方法院刑事判決              95年度訴字第2585號
公  訴  人  臺灣板橋地方法院檢察署檢察官
被      告  甲○○
                    （現另案於臺灣雲林監獄執行中）
上列被告因違反毒品危害防制條例案件，經檢察官提起公訴（95
年度毒偵字第5089號），因被告於準備程序進行中就被訴事實為
有罪之陳述，經告知簡式審判程序之旨，本院裁定由受命法官獨
任進行簡式審判程序，並判決如下：
    主  文
甲○○施用第一級毒品，累犯，處有期徒刑捌月。
    事  實
一、甲○○有肅清煙毒條例前科，前於民國88年間因施用毒品案
    件，經本院以88年度毒聲字第831 號裁定送勒戒處所，觀察
    、勒戒後，認無繼續施用毒品傾向，由台灣板橋地方法院檢
    察署檢察官於88年3 月6 日以88年度偵字第4034號為不起訴
    處分確定，又於90年間因施用第1 級毒品海洛因，經本院以
    90年度毒聲字第4281號裁定送勒戒處所，觀察、勒戒後，認
    有繼續施用毒品傾向，復由本院裁定令入戒治處所施以強制
    戒治1 年，於91年11月20日戒治期滿，該次施用毒品犯行並
    經起訴，由本院以90年度板簡字第2046號判決判處有期徒刑
    6 月，於91年11月25日易科罰金執行完畢（此部份於本件構
    成累犯）。詎仍無法戒除毒癮，復於前開強制戒治執行完畢
    後5 年內，明知海洛因業經公告列為毒品危害防制條例第2
    條之第1 級毒品，不得非法持有、施用，竟基於施用第1 級
    毒品海洛因之犯意，於95年4 月23日中午某時許，在臺北縣
    樹林市○○街59號住處，以注射針筒施用之方法，施用海洛
    因1 次，嗣因甲○○為列管毒品之人，於95年4 月24日8 時
    30 分 許，經臺北縣樹林分局採驗其尿液，呈鴉片類陽性反
    應，始悉上情。
二、案經臺北縣政府警察局樹林分局報請臺灣板橋地方法院檢察
    署檢察官偵查起訴。
    理  由
一、訊據被告甲○○坦承前開犯罪實，而被告於95月4 月24日為
    警所採尿液送臺灣檢驗科技股份有限公司檢驗結果，發現確
    有鴉片類之陽性反應，此有列管毒品人口尿液檢驗採集送驗
    紀錄表、臺灣檢驗科技股份有限公司95年5 月17日出具之濫
    用藥物檢驗報告各1 紙附卷可稽。次查，該檢驗中心係先以
    酵素免疫分析法（ＥＩＡ）篩驗，其尿液中海洛因代謝物嗎
    啡、安非他命濃度超出檢測範圍，再以氣相層析質譜儀分析
    法（ＧＣ／ＭＳ）確認；其檢驗方法係以「氣相層析儀」先
    將物質氣化後，再經分析管分離，由於各種物質之沸點及對
    管柱之吸附力不同，在經過檢測器（Detector）測定後，表
    現出不同之滯留時間（Retens ion time） ，以滯留時間來
    判斷係何種物質；再利用「質譜儀」為檢測器，將物質撞擊
    成碎片，記錄其質譜圖。因每個化合物之鍵結能力不同，故
    不同之物質會有其特定之質譜圖，因此在物質之判斷上有如
    指紋之鑑定，在理論上，扣除人為因素，其精確度已接近百
    分之百。足證被告前開自白應與事實相符，應予信實。第查
    被告甲○○前於88年間因施用毒品案件，經本院以88年度毒
    聲字第831 號裁定送勒戒處所，觀察、勒戒後，認無繼續施
    用毒品傾向，由台灣板橋地方法院檢察署檢察官於88年3 月
    6 日以88年度偵字第4034號為不起訴處分確定，又於90年間
    因施用第1 級毒品海洛因，經本院以90年度毒聲字第4281號
    裁定送勒戒處所，觀察、勒戒後，認有繼續施用毒品傾向，
    復由本院裁定令入戒治處所施以強制戒治1 年，於91年11月
    20日戒治期滿等情，有該等不起訴處分書及臺灣高等法院被
    告全國前案紀錄表在卷可稽，其於強制戒治執行完畢釋放後
    ，5 年內再犯施用第1 級毒品之罪，與毒品危害防制條例第
    23條第2 項之規定相符，殆無疑問。從而，本案事證已臻明
    確，被告犯行洵堪認定，自應依法論科。
二、按94年2 月2 日修正公布，95年7 月1 日施行之刑法第2 條
    第1 項：「行為後法律有變更者，適用行為時之法律。但行
    為後之法律有利於行為人者，適用最有利於行為人之法律。
    」之規定，係規範行為後法律變更所生新舊法律比較適用之
    準據法，於新法施行後，應適用新法第2 條第1 項之規定，
    為「從舊從輕」之比較（最高法院95年第8 次刑事庭會議決
    議意旨參照）。本案被告行為後，刑法第47條原規定為：「
    受有期徒刑之執行完畢，或受無期徒刑或有期徒刑一部之執
    行而赦免後，五年以內再犯有期徒刑以上之罪者，為累犯，
    加重本刑至二分之一」經修正為：「受徒刑之執行完畢，或
    一部之執行而赦免後，五年以內故意再犯有期徒刑以上之罪
    者，為累犯，加重本刑至二分之一。第98條第2 項關於因強
    制工作而免其刑之執行者，於受強制工作處分之執行完畢或
    一部之執行而免除後，五年以內故意再犯有期徒刑以上之罪
    者，以累犯論。」，是於五年以內再故意犯有期徒刑以上之
    罪，不論依修正前之刑法第47條，或修正後之刑法第47條第
    1 項之規定，均構成累犯，對被告而言並無有利或不利之情
    形，自不生新舊法比較之問題，應逕依修正前之刑法第47條
    規定，論以累犯，核先敘明。
三、核被告甲○○所為，係犯毒品危害防制條例第10條第1 項之
    施用第1 級毒品罪。其施用前後持有海洛因之低度行為，應
    為施用海洛因之高度行為所吸收，不另論罪。查被告有如事
    實欄之科刑執行情形，有臺灣高等法院被告前案紀錄表附卷
    可按，其於有期徒刑執行完畢後5 年內，再犯本案之罪，係
    屬累犯，應依修正前刑法第47條之規定加重其刑。爰審酌被
    告已有因施用毒品經觀察、勒戒後，獲不起訴處分之寬典，
    猶因施用海洛因再犯本罪，顯未衷心悛悔，漠視法令之禁制
    ，恣意濫用藥品，甚為可訾，兼衡其施用海洛因所生危害實
    以自戕健康為主，於他人尚無明顯重大危害及其犯後終能供
    認無隱，態度良好等一切情狀，量處如主文所示之刑，以示
    懲戒。
據上論斷，應依刑事訴訟法第273 條之1 第1 項、第299 條第1
項前段，毒品危害防制條例第10條第1 項，刑法第2 條第1 項前
段、第11條前段、修正前刑法第47條，判決如主文。
本案經檢察官朱立豪到庭執行職務。
中    華    民    國    95    年    9     月    29    日
                  刑事第十八庭  法  官  吳幸娥
以上正本證明與原本無異
如不服本判決應於送達後10日內向本院提出上訴狀
                                書記官  洪惠玲
中    華    民    國    95    年    9     月    29    日
附錄本案論罪科刑法條全文：
毒品危害防制條例第10條
施用第一級毒品者，處六月以上五年以下有期徒刑。
施用第二級毒品者，處三年以下有期徒刑。


司法院資訊處製作；財團法人民間司法改革基金會備份。
